最高法院刑事裁定　　　　　　　　　　111年度台抗字第418號
再 抗告 人　蔡健宗



上列再抗告人因違反毒品危害防制條例等罪定應執行刑案件，不
服臺灣高等法院中華民國111年1月17日駁回抗告之裁定（111 年
度抗字第86號），提起再抗告，本院裁定如下：
    主  文
再抗告駁回。
    理  由
一、按數罪併罰而有二裁判以上者，依刑法第51條之規定，定其
    應執行之刑；宣告多數有期徒刑、拘役者，均於各刑中之最
    長期以上，各刑合併之刑期以下，定其刑期，刑法第51條第
    5、6款及第53條分別定有明文。又數罪併罰定應執行刑之案
    件，係屬法院自由裁量之事項，法院所為刑之酌定如未逾越
    上開規定之外部界限、定應執行刑之恤刑目的，或內部界限
    時，即不得任意指為違法或不當。
二、本件原裁定略以：再抗告人蔡健宗所犯如其附表（下稱附表
    ）所示共18罪，先後經法院判決確定，檢察官據再抗告人之
    請求，就附表編號1、2得易科罰金之罪，合併其他各罪向第
    一審聲請定其應執行之刑，經審核認其聲請為正當，就再抗
    告人所犯附表所列各罪所處之刑，定其應執行有期徒刑4年6
    月，係在各刑中之最長期以上（1年8月）、各前已定之執行
    刑合併之刑期以下（3年8月＋2年2月＝5年10月)，合於法律
    規定之外部性界限，復未逾自由裁量之內部性界限，亦無明
    顯過重而違背比例原則或公平正義之情形，足見已充分考量
    其所犯數罪之時間、侵害法益及附表編號3、4所示之16罪均
    為詐欺案件之行為態樣等相近，編號1、2所示之2 罪均為施
    用第二級毒品案件之行為態樣等類似，暨詐欺與施用毒品案
    件之不同行為態樣，與該罪質所反映的人格特性等情為適度
    評價，並無罪刑不相當，亦無裁量權行使有違法或不當之處
    。其於原審抗告意旨所舉之家庭狀況，不足據以推翻第一審
    量刑之認定。再抗告人執上開理由指摘該裁定違法，請求撤
    銷改裁定4年6月以內有期徒刑云云，為無理由，應予駁回。
三、再抗告意旨以原裁定未能將附表編號1至4所示共18罪重新拆
    開，再從輕定刑，其所裁定之程序及結果均顯不利於再抗告
    人，請撤銷原裁定，重新拆定有利之應執行刑云云。惟按，
    刑事訴訟法第370條第2項、第3 項，對第二審上訴案件之定
    應執行刑，明定有不利益變更禁止原則之適用。而分屬不同
    案件之數罪併罰，倘一裁判宣告數罪之刑，曾經定其執行刑
    （下稱原定執行刑），再與其他裁判宣告之刑定其執行刑時
    ，在法理上亦應同受此原則之拘束。亦即基於有利被告之不
    利益變更禁止原則，分屬不同案件之數罪併罰定執行刑，原
    定執行刑有拘束新定執行刑上限之效果，法院裁量所定之刑
    期上限，自不得較重於「原定執行刑加計新宣告刑之總和」
    。是如據此另更定其刑結果，祇要符合刑法第51條規定，即
    以限制加重原則取代累加原則以決定行為人所受刑罰，基於
    法秩序理念及法安定性原則，自屬合法。原裁定已說明第一
    審所定應執行刑係在各刑中之最長期以上（1年8月）、前已
    定之執行刑合併之刑期以下（5 年10月），並已充分考量其
    所犯各罪之時間、侵害法益及行為態樣等情狀，而定其應執
    行有期徒刑4年6月，已給予相當之恤刑利益，符合法律授予
    裁量權之目的，尚無違背內部性、外部性界限，亦無違背公
    平、比例原則或整體法律秩序之理念，係屬法院裁量職權之
    適法行使，且已實質上就各罪予以重新審酌，經核並無不合
    。再抗告意旨並未具體指摘原裁定究有何不當或違法，或泛
    引數罪併罰之定刑學說理論，或執與本案具體情節未臻一致
    之見解，對原審適法裁量之職權以及已說明之事項，任意指
    摘原裁定不當，為無理由，應予駁回。
據上論結，應依刑事訴訟法第412條，裁定如主文。
中    華    民    國   111    年    3     月    24    日
                  刑事第二庭審判長法  官  林  勤  純  
                                  法  官  蔡  新  毅  
                                  法  官  李  釱  任  
                                  法  官  吳  秋  宏  
                                  法  官  莊  松  泉  
本件正本證明與原本無異
                                  書記官
中    華    民    國   111    年    3     月    30    日